臺灣桃園地方法院刑事判決
111年度訴字第687號
公  訴  人  臺灣桃園地方檢察署檢察官
被      告  單能忠


選任辯護人  許世賢律師（法律扶助律師）          
被      告  謝庠榛



選任辯護人  劉明昌律師（法律扶助律師）          
上列被告因違反槍砲彈藥刀械管制條例案件，經檢察官提起公訴
（111年度偵字第16583號、第21480號），本院判決如下：
    主  文
單能忠共同非法販賣非制式手槍未遂，處有期徒刑壹年拾月，併
科罰金新臺幣捌萬元，罰金如易服勞役，以新臺幣壹仟元折算壹
日。扣案如附表一、三所示之物均沒收。
謝庠榛共同非法販賣非制式手槍未遂，處有期徒刑參年捌月，併
科罰金新臺幣拾萬元，罰金如易服勞役，以新臺幣壹仟元折算壹
日。扣案如附表一、四所示之物均沒收。
    事  實
一、單能忠、謝庠榛均明知具有殺傷力之非制式手槍、子彈，各
    為槍砲彈藥刀械管制條例第4條第1項第1款、第2款所列管之
    違禁物，非經主管機關許可，不得無故販賣、製造，竟共同
    基於非法販賣非制式手槍、子彈以營利之犯意聯絡，謝庠榛
    並基於非法製造子彈之犯意，其等各以如附表三編號一、附
    表四編號一所示行動電話，透過通訊軟體LINE（下稱LINE）
    互相聯繫販賣槍、彈事宜，由謝庠榛提供非制式手槍及其自
    行裝填火藥而製造之子彈（無證據顯示單能忠知悉子彈係因
    此次販賣行為而製造），及由單能忠於民國111年4月12日前
    某時，在LINE上以暱稱「該懂了」對外表示其有手槍、子彈
    可供販賣。適A1（真實姓名、年籍詳卷）獲悉此情而告知警
    方，經警安排A1透過LINE與單能忠聯繫，談妥以新臺幣（下
    同）35,000元之價格購買PPK改造手槍1把、子彈10顆，雙方
    並約定於111年4月15日晚間11時許，在址設桃園市○鎮區○○
    路00號之哈密瓜汽車旅館進行交易。單能忠隨後將此交易內
    容告知謝庠榛，謝庠榛即以其前在網路上購買之材料，在其
    位於桃園市○鎮區○○路000號之住處製造非制式子彈2顆（共
    在5顆子彈內裝填火藥，惟僅其中2顆具殺傷力而製造完成）
    ，復於同年月12日凌晨0時許在桃園市○鎮區○○街0號前將如
    附表一、二所示之物交付予單能忠。
二、嗣於111年4月15日晚間11時20分許，單能忠至上址汽車旅館
    進行交易，其將如附表一、二所示之物交付予A1及喬裝買家
    之警員，且表示當日僅能提供5顆子彈，其餘5顆隔日再補，
    警員則於確認槍枝功能正常後，旋即表明身分而查獲，其等
    販賣具有殺傷力之非制式手槍1把、子彈2顆等行為因而止於
    未遂，單能忠並為警員扣得如附表一至三所示之物。單能忠
    並配合檢、警追查其槍、彈上游，警員因而於同年5月17日
    下午4時10分許，在謝庠榛上址住處搜索查獲，且自該處扣
    得如附表四、五所示之物。
    理  由
一、事實認定
　㈠訊據被告單能忠就所涉非法販賣非制式手槍、子彈未遂犯行
    坦承不諱，被告謝庠榛亦就所涉非法販賣非制式手槍、子彈
    未遂、非法製造子彈犯行均坦認在卷，並據證人A1於警詢中
    證述明確（見111年度偵字第16583號卷第49頁至第51頁），
    且有偵查佐張育竣出具之職務報告、LINE頁面翻拍照片及截
    圖、查獲現場照片及扣案物照片、監視錄影畫面截圖、門號
    0000000000號申登人資料、桃園市政府警察局槍枝初步檢視
    報告表、內政部警政署刑事警察局刑鑑字第1110046779號鑑
    定書、第0000000000號函等在卷可稽（見111年度偵字第165
    83號卷第15頁、第53頁、第67頁至第81頁、第175頁至第178
    頁、111年度偵字第21480號卷第57頁至第71頁、第148頁至
    第154頁、第171頁、本院卷第279頁），及有扣案如附表一
    至五所示之物為證，足認被告2人之任意性自白均與事實相
    符，得以採信。又據被告2人於偵訊中之供詞，被告單能忠
    係因缺錢動手術而參與本案販賣槍、彈犯行，且若交易成功
    其得從中獲取10,000元報酬，被告謝庠榛亦可因此得到好處
    （見111年度偵字第16583號卷第116頁至第117頁、111年度
    偵字第21480號卷第178頁），足見被告2人均係基於營利之
    意圖而為上開犯行無疑。
　㈡本案雖自被告謝庠榛處扣得如附表五編號二所示子彈6顆，且
    檢察官於本院準備程序中表明此亦屬本案起訴範圍（見本院
    卷第185頁）。然起訴書犯罪事實欄並無被告謝庠榛持有此
    等子彈之時間、地點、取得方式等記載，僅於敘述查獲經過
    時論及亦自被告謝庠榛處扣得子彈6顆，尚難以此認為本案
    起訴範圍包含持有此等子彈之事實。否則依此推論，起訴書
    犯罪事實欄亦記載自被告謝庠榛處扣得海洛因1包，應即表
    示本案起訴範圍包含此持有第一級毒品之行為，卻又敘明被
    告謝庠榛所涉違反毒品危害防制條例罪嫌另行偵辦，顯有自
    相矛盾之情形。且依被告謝庠榛所述，此6顆子彈與其於本
    案所販賣之子彈並非同一批製造（見本院卷第184頁至第 18
    5頁），而此6顆子彈與被告謝庠榛於本案所販賣者，規格確
    屬不同（詳如附表二編號一至二「鑑定結果」欄、附表五編
    號二「說明」欄所示），亦難認為此6顆子彈係被告謝庠榛
    以接續之一行為製造而為本案起訴效力所及。是認起訴書犯
    罪事實欄中自被告謝庠榛處扣得如附表五編號二所示子彈6
    顆之記載，其持有此6顆子彈（不論是否具殺傷力）之事實
    並非本案起訴範圍，本院無從予以審理，檢察官此部分主張
    容有誤會，於此指明。
　㈢另起訴書犯罪事實欄並未記載被告謝庠榛涉有非法製造子彈
    之犯行，檢察官係於論告時主張被告謝庠榛亦觸犯非法製造
    子彈罪。而據被告謝庠榛於本院準備程序及審理中之供詞，
    其交付予被告單能忠販賣之5顆子彈，係得知被告單能忠尋
    得買家後，於交付當日在其上址住處以如附表四編號二、三
    所示之物自行裝填火藥（見本院卷第185頁、第334頁），再
    佐以上開扣案物證及鑑定資料，被告謝庠榛基於非法製造子
    彈之犯意，於被告單能忠告知其上述交易內容後，111年4月
    12日凌晨0時許前某時，在其上址住處非法製造具有殺傷力
    之子彈2顆一情，得以認定。此部分檢察官於論告時之主張
    為有理由，起訴書犯罪事實欄漏未記載此節，應予補充。
　㈣至檢察官於論告時亦主張被告單能忠觸犯非法製造子彈罪，
    而被告單能忠雖供稱其知悉本案販賣之子彈為被告謝庠榛自
    行裝填火藥而製造（見本院卷第184頁），然此僅可見被告
    單能忠知悉子彈之來源為何，無法僅以此斷定其亦存有非法
    製造子彈之主觀犯意。而縱被告2人曾互相討論相關槍、彈
    之販售及試射情形，並不表示被告單能忠確參與上開被告謝
    庠榛製造子彈之行為，且卷內亦無證據顯示被告單能忠就上
    述子彈係因本案販賣行為而製造一事確屬知悉，自難逕認被
    告單能忠於本案亦具非法製造子彈之犯意聯絡及行為分擔。
    檢察官此部分主張應屬誤解，附此敘明。
　㈤綜上所述，被告2人之犯行均堪認定，應依法論科。
二、論罪科刑
　㈠上開被告單能忠、謝庠榛共同販賣之槍枝，經鑑定為具殺傷
    力之非制式手槍，是核被告單能忠所為，係犯槍砲彈藥刀械
    管制條例第7條第6項、第1項非法販賣非制式手槍未遂罪、
    同條例第12條第5項、第1項非法販賣子彈未遂罪，被告謝庠
    榛所為，則係犯槍砲彈藥刀械管制條例第7條第6項、第1項
    非法販賣非制式手槍未遂罪、同條例第12條第5項、第1項非
    法販賣子彈未遂罪、同條例第12條第1項非法製造子彈罪。
    其等非法持有非制式手槍、子彈之低度行為，各為販賣未遂
    或製造之高度行為所吸收，均不另論罪。
　㈡被告2人就上開非法販賣非制式手槍未遂、非法販賣子彈未遂
    等犯行間，具犯意聯絡及行為分擔，應依刑法第28條規定論
    以共同正犯。
　㈢被告單能忠以一行為同時觸犯非法販賣非制式手槍未遂、非
    法販賣子彈未遂等罪名，為想像競合犯，應依刑法第55條前
    段規定，從一重之非法販賣非制式手槍未遂罪處斷。而槍砲
    彈藥刀械管制條例所定非法製造與販賣行為二者間，並不具
    有吸收關係所謂之高、低度行為，或輕、重行為之關係，亦
    非某種犯罪行為為他罪之階段行為（或部分行為），或某種
    犯罪行為之性質或結果當然包含有他罪之成分在內等情形，
    倘行為人意在販賣槍、彈，接受買家訂購後製造並交付予買
    受人，以完成賣出行為，因販賣而製造之持有槍、彈行為局
    部同一，應依想像競合犯論處（最高法院110年度台上字第 
    5910號判決、臺灣高等法院110年度上訴字第267號判決意旨
    參照）。如前所述，被告謝庠榛係得知被告單能忠尋得買家
    後，始製造本案欲販賣之子彈，依上開說明，應認被告謝庠
    榛所觸犯上開各罪名屬想像競合犯，亦依刑法第55條前段規
    定，從一重論以非法販賣非制式手槍未遂罪。
　㈣起訴書就被告謝庠榛所涉部分未論以非法製造子彈罪，如前
    所述，容有不當。惟此本院認定之罪名與起訴書已記載之非
    法販賣非制式手槍未遂、非法販賣子彈未遂等罪間，具想像
    競合之裁判上一罪關係，而為起訴效力所及，且本院於審理
    時已當庭諭知該罪名（見本院卷第185頁、第326頁），並給
    予被告謝庠榛及其辯護人答辯之機會，足認對被告謝庠榛之
    防禦權不生影響，本院自得併予審究。
　㈤另依卷附臺灣高等法院被告前案紀錄表之記載，被告單能忠
    前雖因偽造文書案件經法院判處有期徒刑，且於本案犯行前
    5年內之110年10月14日易科罰金執行完畢，合於刑法第47條
    第1項累犯規定之要件。然公訴意旨既未主張被告單能忠所
    涉犯行應依累犯規定加重其刑，遑論具體指出證明被告單能
    中構成累犯事實之方法，且被告單能忠前已執行完畢者為偽
    造文書之罪，與本案所犯違反槍砲彈藥刀械管制條例之罪，
    犯罪型態、罪質等均不相同，難認被告單能忠確對刑罰之反
    應力薄弱而有加重其刑之必要，是參照司法院釋字第775號
    解釋之意旨，不予加重其刑。惟被告單能忠可能構成累犯之
    前案紀錄或素行資料，仍屬法院於量刑時得為審酌之事項，
    併此說明。
　㈥被告2人已著手實施販賣槍、彈犯行，然因A1及警員自始即不
    具購買真意，實際上無法真正完成交易，其等非法販賣非制
    式手槍、子彈之行為尚屬未遂，考量該犯行造成法益侵害較
    小，依刑法第25條第2項規定，按既遂犯之刑減輕之。另被
    告單能忠於偵訊及本院審理中均自白犯行，並供述其槍、彈
    來源，因而查獲被告謝庠榛，此有臺灣桃園地方檢察署桃檢
    秀建111偵16583字第1119078365號函附卷為憑（見本院卷第
    235頁），是被告單能忠所涉犯行應依槍砲彈藥刀械管制條
    例第18條第4項前段規定減輕其刑，且因該條項同時有免除
    其刑之明文，依刑法第66條但書規定，其減輕得減至3分之2
    ，並依刑法第70條規定遞減之，及依刑法第71條第2項之規
    定，先依較少之數減輕之。
　㈦本院審酌被告2人均因貪圖不法利益，著手非法販賣非制式手
    槍、子彈之行為，被告謝庠榛更因此製造子彈，對於他人生
    命、身體及社會治安皆構成重大潛在之危險，應予非難，並
    考量被告2人犯後均對所涉犯行坦承不諱之犯後態度，及卷
    內無證據顯示被告2人以所販賣、持有之槍、彈從事犯罪行
    為，對社會安全尚未造成具體實害等情節，兼衡被告2人之
    智識程度、於警詢中自陳之家庭經濟狀況，及其等為本案犯
    行之動機、目的、手段、所生危害、本案約定販賣槍、彈之
    數量及價格等一切情狀，分別量處如主文所示之刑，並就併
    科罰金部分，均依刑法第42條第3項前段規定，諭知易服勞
    役之折算標準。
三、沒收
　㈠扣案如附表一所示之非制式手槍1把，經送鑑定認具有殺傷力
    ，為不受法律保護之違禁物，應依刑法第38條第1項之規定
    ，不問屬於犯罪行為人與否，於被告2人犯行項下均宣告沒
    收。
　㈡扣案如附表二編號一所示經試射之非制式子彈2顆，雖原具有
    殺傷力，然於鑑定時因試射而喪失子彈之性質，已不具有殺
    傷力，非屬違禁物，而扣案如附表二編號二所示之非制式子
    彈3顆，經試射認均不具殺傷力，本不屬違禁物，均不予諭
    知沒收。
　㈢扣案如附表三所示之行動電話1支，係被告單能忠用於聯繫本
    案販賣槍、彈事宜，屬被告單能忠所有供其為本案犯行所用
    之物，應依刑法第38條第2項前段之規定，於被告單能忠犯
    行項下宣告沒收。而扣案如附表四編號一之所示行動電話1
    支，為被告謝庠榛所有且用以聯繫本案販賣槍、彈事項之物
    ，如附表四編號二、三所示之火藥1罐、喜德釘1盒，因尚未
    裝填為子彈，屬被告謝庠榛所有供犯罪預備之物，均應依刑
    法第38條第2項前段之規定，於被告謝庠榛犯行項下諭知沒
    收。
　㈣扣案如附表五編號一至五所示之物，被告謝庠榛供稱係其先
    前在網路上購買，與本案無關，子彈部分亦與本案所販賣者
    規格不同（見本院卷第184頁至第185頁），且如前所述，此
    部分非屬本案起訴範圍，因無事證可認此等物品與本案確具
    關聯性，本院自無從宣告沒收。而扣案如附表五編號六至八
    所示之物，顯與本案無涉，亦不予宣告沒收。
四、不另為無罪諭知之說明
　㈠公訴意旨另以：被告2人共同基於非法販賣具有殺傷力子彈之
    犯意聯絡，於上開時間、地點販賣具有殺傷力之子彈3顆（
    起訴書記載非法販賣子彈5顆，扣除上所認定被告2人非法販
    賣之子彈2顆）予A1，因警員表明身分查獲而未遂。因認被
    告2人此部分行為共同涉犯槍砲彈藥刀械管制條例第12條第5
    項、第1項非法販賣子彈未遂罪嫌等語。
　㈡犯罪事實應依證據認定之，無證據不得認定犯罪事實，刑事
    訴訟法第154條第2項定有明文。經查，本案所扣得被告2人
    販賣之非制式子彈共計為5顆（即如附表二所示），偵查中
    經採樣試射2顆，其餘3顆則經本院於審理中送請內政部警政
    署刑事警察局鑑驗。綜合上述試射、鑑驗結果，除上所認定
    被告2人非法販賣之2顆（即如附表二編號一所示）具殺傷力
    以外，其餘3顆（即如附表二編號二所示）均不具殺傷力，
    自難遽認被告2人販賣上開公訴意旨所指3顆子彈之行為，亦
    共同涉犯非法販賣子彈未遂罪。
　㈢然因此部分若成立犯罪，應分別與本院上所認定被告2人非法
    販賣子彈未遂、非法販賣非制式手槍未遂、非法製造子彈等
    犯行間，各有實質上一罪或裁判上一罪之關係，故均不另為
    無罪之諭知。
據上論斷，應依刑事訴訟法第299條第1項前段，判決如主文。
本案經檢察官詹佳佩提起公訴，檢察官朱秀晴到庭執行職務。
中　　華　　民　　國　　111 　年　　8 　　月　　29　　日
                  刑事第一庭　審判長法　官　鄭吉雄
                                    法  官  陳炫谷
                                    法  官  陳布衣

以上正本證明與原本無異。
如不服本判決應於收受判決後20日內向本院提出上訴書狀，並應
敘述具體理由。其未敘述上訴理由者，應於上訴期間屆滿後20日
內向本院補提理由書(均須按他造當事人之人數附繕本)「切勿逕
送上級法院」。 

　　　　　　　　　　　　　　　書記官　蔡昌霖
中　　華　　民　　國　　111 　年　　8 　　月　　29　　日
附表一：
編號 名稱及數量 鑑定結果 鑑定書／函文 一 非制式手槍1把 （含彈匣1個，槍枝管制編號0000000000號） 認係非制式手槍，由仿手槍外型製造之槍枝，組裝已貫通之金屬槍管而成，擊發功能正常，可供擊發適用子彈使用，認具殺傷力 內政部警政署刑事警察局刑鑑字第1110046779號鑑定書（鑑定結果一，見偵字卷第175頁至第178頁） 
附表二：
編號 名稱及數量 鑑定結果 鑑定書／函文 一 非制式子彈2顆 （偵查中採樣試射1顆，審理中試射其餘1顆） 認均係非制式子彈，由金屬彈殼組合直徑約7.7mm金屬彈頭而成，經試射，均可擊發，認具殺傷力 內政部警政署刑事警察局刑鑑字第1110046779號鑑定書（鑑定結果二，見偵字卷第175頁至第178頁）、第0000000000號函（說明二，見本院卷第279頁） 二 非制式子彈3顆 （偵查中採樣試射1顆，審理中試射其餘2顆） 認均係非制式子彈，由金屬彈殼組合直徑約7.7mm金屬彈頭而成，經試射，雖均可擊發，惟發射動能不足，認不具殺傷力 內政部警政署刑事警察局刑鑑字第1110046779號鑑定書（鑑定結果二，見偵字卷第175頁至第178頁）、第0000000000號函（說明二，見本院卷第279頁） 
附表三：
編號 名稱及數量 說明 一 行動電話1支 廠牌：OPPO IMEI：000000000000000、 　　　000000000000000 
附表四：
編號 名稱及數量 說明 一 行動電話1支 廠牌：小米 IMEI：000000000000000 二 火藥1罐 經檢視為黑色不規則片狀物質，檢出硝化甘油、硝化纖維、Diphenylamine、Dibutyl phthalate等成分，認係雙基發射火藥 （內政部警政署刑事警察局刑鑑字第1110058536號鑑定書，見本院卷第285頁） 三 喜德釘1盒 認均係底火帽（內政部警政署刑事警察局刑鑑字第1110061503號鑑定書，見本院卷第289頁） 
附表五：
編號 名稱及數量 說明 一 操作槍1把（含彈匣1個） 屬槍砲彈藥刀械管制條例第20條之1第1項 規定之模擬槍（桃園市政府警察局桃警保字第1110038688號函，見111年度偵字第21480號卷第207頁至第212頁） 二 子彈6顆 ㈠4顆，認均係非制式子彈，由金屬彈殼組合直徑約8.9mm金屬彈頭而成，採樣 1顆試射，無法擊發，認具殺傷力 ㈡2顆，研判均係口徑9x19mm制式子彈，採樣1顆試射，可擊發，認具殺傷力 （內政部警政署刑事警察局刑鑑字第1110061503號鑑定書，見本院卷第289頁） 三 裝飾彈5顆 認均係具子彈外型之金屬物（內政部警政署刑事警察局刑鑑字第1110061503號鑑定書，見本院卷第289頁） 四 彈頭1批 認均係非制式金屬彈頭（內政部警政署刑事警察局刑鑑字第1110061503號鑑定書，見本院卷第289頁） 五 彈殼1批 認分係口徑9mm制式空包彈（均不具金屬彈頭，認不具殺傷力）、口徑9mm制式空包彈彈殼、非制式金屬彈殼、非制式金屬彈頭、金屬底火連桿、金屬導火孔螺絲 （內政部警政署刑事警察局刑鑑字第1110061503號鑑定書，見本院卷第289頁） 六 海洛因1包  七 玻璃球1個  八 殘渣袋4個  
附錄論罪科刑法條全文：
槍砲彈藥刀械管制條例第7條
未經許可，製造、販賣或運輸制式或非制式火砲、肩射武器、機
關槍、衝鋒槍、卡柄槍、自動步槍、普通步槍、馬槍、手槍或各
類砲彈、炸彈、爆裂物者，處無期徒刑或七年以上有期徒刑，併
科新臺幣三千萬元以下罰金。
未經許可，轉讓、出租或出借前項所列槍砲、彈藥者，處無期徒
刑或五年以上有期徒刑，併科新臺幣一千萬元以下罰金。
意圖供自己或他人犯罪之用，而犯前二項之罪者，處死刑或無期
徒刑；處徒刑者，併科新臺幣五千萬元以下罰金。
未經許可，持有、寄藏或意圖販賣而陳列第一項所列槍砲、彈藥
者，處五年以上有期徒刑，併科新臺幣一千萬元以下罰金。
意圖供自己或他人犯罪之用，以強盜、搶奪、竊盜或其他非法方
法，持有依法執行公務之人所持有之第一項所列槍砲、彈藥者，
得加重其刑至二分之一。
第一項至第三項之未遂犯罰之。
槍砲彈藥刀械管制條例第12條
未經許可，製造、販賣或運輸子彈者，處一年以上七年以下有期
徒刑，併科新臺幣五百萬元以下罰金。
未經許可，轉讓、出租或出借子彈者，處六月以上五年以下有期
徒刑，併科新臺幣三百萬元以下罰金。
意圖供自己或他人犯罪之用，而犯前二項之罪者，處三年以上十
年以下有期徒刑，併科新臺幣七百萬元以下罰金。
未經許可，持有、寄藏或意圖販賣而陳列子彈者，處五年以下有
期徒刑，併科新臺幣三百萬元以下罰金。
第一項至第三項之未遂犯罰之。